【裁判字號】    95,訴,95
【裁判日期】    950823
【裁判案由】    營利事業所得稅
【裁判全文】
臺北高等行政法院判決
                                     95年度訴字第00095號
                              .
原      告  宏名興業股份有限公司
代  表  人  甲○○
訴訟代理人  魏早里  會計師
被      告  財政部臺北市國稅局
代  表  人  張盛和(局長)
訴訟代理人  乙○○
上列當事人間因營利事業所得稅事件，原告不服財政部中華民國
94年11月8日台財訴字第09400481260號訴願決定，提起行政訴訟
。本院判決如下：
    主  文
原告之訴駁回。
訴訟費用由原告負擔。
    事  實
一、事實概要：原告90年度未分配盈餘申報，原列報「其他經財
    政部核准項目－入會費分5 年攤提認列之差異」為新台幣 (
    下同)50,197,538 元，申報未分配盈餘為0 元。經被告初查
    以列報減除之入會費攤提認列之差異，尚非屬未分配盈餘調
    減之範圍，全數否准認列，核定原告90年度未分配盈餘為36
    ,965,728 元 ，除補徵10% 營利事業所得稅3,696,572 元外
    ，並處罰鍰1,848,200 元。原告申請復查結果，獲准撤銷罰
    鍰處分，其餘復查駁回。原告就未獲變更部分提起訴願，經
    決定駁回後，遂提起本件行政訴訟。
二、兩造聲明：
    (一)原告聲明：訴願決定、原處分 (復查決定)關於補徵營利
                事業所得稅部分均撤銷。
    (二)被告聲明：駁回原告之訴。
三、兩造之爭點：原告所列報前開入會費認列攤提認列之差異，
                是否屬所得稅法第66條之9第2項第10款之減項
                ？
    (一)原告主張之理由：
      1.原告因業務需要向會員收取入會費，合乎財政部86年3
        月5 日台財稅第61886018號函規定，申報入會費收入54
        ,528,011 元 ，係將90年度之帳列入會費收入4,330,47
        3 元分5 年攤認，90年度攤認866,095 元，加86年度遞
        延至90年度認列23,050,486元，87年度遞延至90年度認
        列15,736,858元，88年度遞延至90年度認列8,427,620
        元，89年度遞延至90年度認列6,446,952 元，合計54,5
        28,011元。
      2.原告90年度未分配盈餘申報，已依90年度營利事業所得
        稅之課稅所得額經計算加減項後申報，其中第21項次減
        項中之50,197,538元，係入會費收入分5 年攤提認列之
        差異，自應予減除，以回歸90年度帳上實際認列之入會
        費收入4,330,473 元，被告以此項入會費收入攤提認列
        之差異，非屬所得稅法第66條之9 第2 項第10款其他經
        財政部核准之項目而否准認列，顯有曲解法令擴大解釋
        之嫌。又被告將以前年度收入攤認在本期收入，於計算
        未分配盈餘時予以計入，不但與實際情況不符，且86至
        89年度之入會費收入帳上已認列在各年度，若再計入90
        年度之未分配盈餘，即有重覆課稅之情形。而90年度實
        際無此收入，若計入未分配盈餘分配予股東，更有違反
        公司法第232 條第2 項公司無盈餘，不得分派股息紅利
        之規定。況未分配盈餘加徵10% 營利事業所得稅之規定
        ，係自87年度起適用，被告至少應將本不屬於未分配盈
        餘加徵10% 範圍之86年度攤認之入會費收入23,050,486
        元，不予計入90年度未分配盈餘計算，始符合所得稅法
        第66條之9 第1 項「自87年度起…當年度」之規定。
      3.按所得稅法第66條之9第2項第10款其他經財政部核准項
        目，即立法授權財政部本於職權核准其他應予減除之項
        目，財政部於立法時，未將此項入會費分5 年認列之差
        異部份，列入應予減除之項目，已有疏漏在先，發覺此
        項應予減除之差異後，竟不依職權准予減除，反以此項
        差異尚非屬所得稅法第66條之9 第2 項第10款其他經財
        政部核准之項目，而不予減除，又怠忽職守於後，原告
        因政府立法疏漏與怠忽職守致權益受損，而政府稅課收
        入反不當增加，如此豈是政府課稅之道？
      4.公司分配盈餘以依商業會計法規定處理之帳列稅後損益
        為依據，減除已分配數，即為未分配盈餘，不須繁複計
        算，簡單明瞭。而經稽徵機關核定之當年度課稅所得本
        與分配盈餘無關，所得稅法第66條之9 ，竟捨簡就繁，
        規定未分配盈餘以經稽徵機關核定之課稅所得，加計所
        列應予計入項目，減除所列應予減除項目後之餘額為未
        分配盈餘，此立法之謬誤、計算之繁複，令各界譁然；
        迭經業界、會計師界之建議，財政部業擬具所得稅法第
        66條之9 修正草案，將未分配盈餘之計算基準，修正為
        依商業會計法規定處理之當年度稅後損益，修正草案已
        送立法院審議中。原告主張系爭差異應列入未分配盈餘
        之調減項目，使當年度之盈餘回歸依商業會計法規定處
        理之稅後損益，與財政部修正所得稅法第66條之9 之修
        法意旨契合。足證財政部認同原告主張系爭差異應列為
        未分配盈餘之調減項目。因修法緩不濟急，請判令財政
        部依立法之授權核准系爭差異列為所得稅法第66條之9
        第2 項第10款其他經財政部核准之項目，准予減除，以
        維原告權益。
    (二)被告主張之理由：
      1.「自87年度起，營利事業當年度之盈餘未作分配者，應
        就該未分配盈餘加徵10% 營利事業所得稅，不適用第76
        條之1 規定。前項所稱未分配盈餘，係指經稽徵機關核
        定之課稅所得額，加計…及減除左列各款後之餘額：…
        十、其他經財政部核准之項目。」為行為時所得稅法第
        66條之9 第1 項及第2 項所明定。
      2.查原告90年度營利事業所得稅未分配盈餘申報，原列報
        「其他經財政部核准項目－入會費分5 年攤提認列之差
        異」為50,197,538元，申報未分配盈餘為0 元。經被告
        初查、復查決定以系爭入會費分5 年攤提認列收入，與
        原告90年度帳載之實際入會費收入差異，核屬時間性差
        異，且現行法令亦未規定入會費分5 年攤提認列之差異
        可自計算未分配盈餘項下減除，非屬其他經財政部核准
        之減除項目之範圍，而全數否准認列，核定原告90年度
        未分配盈餘為36,965,728元，補徵10% 營利事業所得稅
        3,696,572 元 ，於法並無不合。
      3.原告仍執前詞爭執，經查系爭入會費攤提認列之差異數
        ，非屬所得稅法第66條之9 第2 項第10款規定「其他經
        財政部核准之項目」，法既無明文，自不得據以列為未
        分配盈餘之減項。又系爭入會費分5 年攤提認列收入，
        與原告90年度帳載之實際入會費收入之差異，核屬時間
        性差異，參據財政部賦稅署89年4 月5 日台稅一發第08
        90450972號函第3 案「若准許若干時間性差異項目，於
        依所得稅法第24條規定計算當年度營利事業所得額，與
        依同法第66條之9 規定計算未分配盈餘時，需採用不同
        之認列方法，將增加稅捐核課及帳務處理之複雜性，故
        時間性差異項目，不宜列為計算應加徵百分之十營利事
        業所得稅之未分配盈餘之調整項目。」準此，被告未准
        核認系爭入會費攤提認列之差異數，並無違誤。
    理  由
一、按「自87年度起，營利事業當年度之盈餘未作分配者，應就
    該未分配盈餘加徵10% 利事業所得稅，不適用第76條之1 規
    定。前項所稱未分配盈餘，係指經稽徵機關核定之課稅所得
    額，加計同年度依本法或其他法律規定減免所得稅之所得額
    、不計入所得課稅之所得額、已依第39條規定扣除之虧損及
    減除左列各款後之餘額：…一當年度應納之營利事業所得稅
    。二彌補以往年度之虧損。三已由當年度盈餘分配之股利淨
    額或盈餘淨額。四已依公司法或其他法律規定由當年度盈餘
    提列之法定盈餘公積，或已依合作社法規定提列之公積金及
    公益金。五依本國與外國所訂之條約，或依本國與外國或國
    際機構就經濟援助或貸款協議所訂之契約中，規定應提列之
    償債基金準備，或對於分配盈餘有限制者，其已由當年度盈
    餘提列或限制部分。六已依公司或合作社章程規定由當年度
    盈餘給付之董、理、監事職工紅利或酬勞金。七依證券交易
    法第41條之規定，由主管機關命令自當年度盈餘已提列之特
    別盈餘公積。八處分固定資產之溢價收入作為資本公積者。
    九當年度損益計算項目，因超越規定之列支標準，未准列支
    ，具有合法憑證及能提出正當理由者。十其他經財政部核准
    之項目。」所得稅法第66條之9第1項、第2項定有明文。
二、經查，原告經營健身房、游泳池等業務，90年度未分配盈餘
    申報，原列報減除其他經財政部核准項目－入會費分5 年攤
    提認列之差異50,197,538元，而申報未分配盈餘為0 元等情
    ，為原告所不爭，並有前開未分配盈餘申報書附原處分卷可
    稽，堪信為真實。故被告以前開入會費分5 年攤提認列收入
    ，與原告90年度帳載之實際入會費收入差異，核屬時間性差
    異，現行法令並未規定可自計算未分配盈餘項下減除，亦非
    屬經財政部核准之減除項目，全數否准認列減除，核定原告
    本年度未分配盈餘為36,965,728元，應補徵10% 營利事業所
    得稅為3,696,572 元，揆諸前揭規定，並無不合。
三、原告不服循序提起行政訴訟，雖主張：前開入會費攤提認列
    之差異，應准予減除，以回歸90年度帳上實際認列之入會費
    收入，被告否准減除，顯有曲解法令擴大解釋之嫌；況所得
    稅法第66條規定，因財務會計及稅務會計差異衍生諸多爭議
    ，經財政部修正送請立法院審議通過後，業於95年6月14 日
    公布生效，益可證原告之主張為有理由等語。
四、惟查，所得稅法第66之9條第2項第10款，係立法者明文授予
    財政部核准其他作為未分配盈餘減除項目之權限，原告所列
    報減除前開入會費分5 年攤提認列收入之差異，並未經財政
    部發布函令核准列為前開條款所定作為未分配盈餘減除項目
    之範圍，亦為原告所不爭，被告否准減除，即無不合；至原
    告所稱財務會計與稅務會計上之差異一節，因財務會計上關
    於公司帳務處理之方式及會計項目之記載暨如何計算，與所
    得稅法規定之課稅原則，二者本屬不同範疇，尚難據此將前
    開入會費攤提認列之差異，自計算未分配盈餘項下予以減除
    。又所得稅法第66條之9 係於95年6 月14日修正公布生效，
    依修正後該法條第2 項亦明定：「前項所稱未分配盈餘，自
    94年度起，係指營利事業當年度依商業會計法規定處理之稅
    後純益，…」本件原告90年度未分配盈餘申報案，自無前開
    修正後規定之適用，原告援引主張被告應依前揭修正後規定
    ，准予減除，亦非有據。
五、綜上所述，原處分於法並無違誤，訴願決定予以維持，亦無
    不合，原告仍執前詞，訴請撤銷，為無理由，應予駁回。
據上論結，本件原告之訴為無理由，爰依行政訴訟法第98條第3
項前段，判決如主文。
中    華    民    國    95    年     8    月   23     日
                        第二庭審判長法  官  徐瑞晃
                                    法  官  吳慧娟
                                    法  官  蕭惠芳
上為正本係照原本作成。
如不服本判決，應於送達後20日內，向本院提出上訴狀並表明上
訴理由，如於本判決宣示後送達前提起上訴者，應於判決送達後
20日內補提上訴理由書（須按他造人數附繕本）。
中    華    民    國    95    年     8    月   23     日
                                    書記官  李淑貞


司法院資訊處製作；財團法人民間司法改革基金會備份。
